【裁判字號】    90,上訴,1118
【裁判日期】    900919
【裁判案由】    偽造文書
【裁判全文】
臺灣高等法院臺南分院刑事判決          九十年度上訴字第一一一八號      潛
      上  訴  人  臺灣臺南地方法院檢察署檢察官
      上  訴  人
      即  被  告  己  ○  ○
右列上訴人因被告偽造文書案件，不服臺灣臺南地方法院九十年度訴字第七一一號中
華民國九十年七月六日第一審判決（起訴案號：臺灣臺南地方法院檢察署九十年度偵
字第四九八八號），提起上訴，經臺灣臺南地方法院檢察署移送併案（九十年度偵字
第六五四五、八九八九號），本院判決如左：
      主      文
原判決撤銷。
己○○共同連續行使偽造私文書，處有期徒刑貳年陸月。
扣案如附表一及附表二所示之物，均沒收。
      事      實
一、己○○與陳正雄共同基於變造身分證之犯意，於民國（下同）九十年四月十九日
    ，在台南市火車站附近，由己○○提供自己照片，再由「陳正雄」於不詳時間、
    地點將上開照片換貼在「戊○○」之身分證資以變造，繼而復共同基於行使偽造
    文書之犯意，由陳正雄於九十年四月二十六日十一時許，將上開變造後之「戊○
    ○」身分證及偽刻之「戊○○」印章一枚等物交予己○○後，旋即由己○○持上
    開身分證及印章，至位於台南市○○路三十一號之中國信託商業銀行（下稱中國
    信託），以戊○○之名義向中國信託辦理存簿掛失及變更印鑑手續，並以偽刻之
    「戊○○」印章，於印鑑卡、各項掛失止付、更換、查詢暨終止使用申請書上偽
    造「戊○○」之印文並署押，以示戊○○辦理存簿掛失及變更印鑑手續之意，再
    送交中國信託，足生損害於戊○○及中國信託對銀行業務之管理正確性。嗣後因
    中國信託職員發覺有異，於同日十二時四十五分許報警查獲，扣得附表一所示之
    物。己○○復基於意圖為自己不法所有之概括犯意，與黃進雄、周月美（檢察官
    另案偵辦中）、陳正雄（通緝中），組成一犯罪集團，自八十九年五月起至九十
    年六月六日止，連續竊取被害人信箱內之信用卡帳單取得信用卡持卡人資料後，
    假冒被害人名義向發卡所屬之銀行謊報信用卡遺失，要求補發新卡，並變更新卡
    郵寄地址，再偽造被害人之署押向郵局領取補發信用卡，而連續持該等信用卡，
    向如附表三所示之銀行預借現金方式詐取現款，及刷卡購物方式，並在信用卡上
    簽帳單上偽造丙○○等被害人之署押，使如附表三所示之銀行陷於錯誤，而交付
    如附表三所示之款項，足以生損害於如附表三所示之被害人及銀行（詳如附表三
    所示）。嗣於九十年六月六日十五時十分許，經臺灣臺南地方法院檢察署檢察官
    親自指揮帶隊至台南縣新營市○○路二六六號己○○住處埋伏，查獲黃進雄、周
    月美、己○○，並在己○○住處內查獲計事本三本、行動電話一支、被害人帳單
    三張、申請表一紙、雜記紙七張、行動電話ＳＩＭ三張，在張月美身上查獲中國
    信託銀行信用卡一張、行動電話ＳＩＭ一張、林科銘印章一顆、雜計紙三張，再
    於同月二十時五十許，至黃進雄台南市○○路○段七號六樓住處，查獲偽造身分
    證五十三張、印章六十顆、信用卡四十五張、信用卡帳單二二八張、雜計紙十一
    張、預借現金密碼五張、郵局號提領單七張、行動電話ＳＩＭ一張（詳如附表二
    ）、偽造新台幣一千元一張、張月美世華銀行金融卡一張。
二、案經台南市警察局第二分局報請臺灣臺南地方法院檢察署檢察官偵查起訴及移送
    併案。
      理      由
一、前揭事實，業據被告己○○於警訊、原審及本院審理時坦承不諱，並據黃進雄、
    周月美於警訊時證實明確，核與被害人戊○○、丙○○、方振崑之妻丁○○、子
    ○○、寅○○、甲○○、辰○○、卯○○、庚○○、丑○○、壬○○、辛○○、
    乙○○、癸○○於警訊時指述情節相符，復有附表一所示變造戊○○身分證一張
    、偽造戊○○印章一顆扣案可證，及印鑑卡、各項掛失止付、更換、查詢暨終止
    使用申請書各一紙及附表二所示之物品附卷可稽，被告自白核與事實相符，事證
    明確，犯行應足認定。
二、核被告己○○所為，係犯刑法第二百十六條、第二百十條之行使偽造私文書罪，
    第二百十六條、第二百十二條行使偽造、變造特種文書罪、第三百三十九條第一
    項之詐欺罪及第三百二十條第一項之竊盜罪。其偽造署押、印文於私文書上，持
    以行使，偽造署押、印文為偽造私文書之部分行為；偽造私文書、偽造、變造特
    種文書之低度行為，為行使之高度行為所吸收，均不另論罪。被告己○○與陳正
    雄間就戊○○部分，被告己○○與陳正雄、黃進雄、周月美間就附表三所示部分
    ，均有犯意聯絡與行為分擔，為共同正犯。被告所犯上開四罪間，有方法結果之
    牽連關係，為牽連犯，應從一重按行使偽造私文書罪處斷。被告所為數行為，時
    間緊接，所犯構成要件亦復相同，顯係出於概括之犯意反覆為之，為連續犯，依
    刑法第五十六條規定以一罪論，並加重其刑。臺灣臺南地方法院檢察署移送併案
    附表三部分（九十年度偵字第六五四五、八九八九號），雖未經檢察官起訴，因
    與本件有裁判上一罪關係，應併予審理。原審以被告罪證明確，因予被告論罪科
    刑，固非無見。惟原判決未及審酌併案附表三所示部分，洵有違誤。被告上訴，
    指摘原判決量刑過重，固無可取，惟公訴人上訴意旨，執以指摘原判決不當，為
    有理由，自應由本院撤銷改判。爰審酌被告犯罪之動機、目的、手段、所生危害
    、犯罪後坦承犯行態度等情狀，量處有期徒刑二年六月，以資懲儆。偽造戊○○
    印章一顆、附表二所示印章六十顆，應依刑法第二百十九條宣告沒收。扣案附表
    一及附表二所示之物，為被告與共犯所共有並為其犯罪所用之物，依刑法第三十
    八條第一項第二款宣告沒收。附表一及附表二之物既已沒收，其上偽造之被害人
    名義署押及印文，自毋庸重複諭知沒收。至扣案之偽造新台幣一千元一張、張月
    美世華銀行金融卡一張，非本案犯罪所用之物，不予宣告沒收。
三、據上論斷，應依刑事訴訟法第三百六十九條第一項前段、第三百六十四條、第二
    百九十九條第一項前段，刑法第二十八條、第五十六條、第二百十六條、第二百
    十條、第二百十二條、第三百二十條第一項、第三百三十九條第一項、第五十五
    條、第三十八條第一項第二款、第二百十九條，罰金罰鍰提高標準條例第一條前
    段，判決如主文。
本案經檢察官許仲瑩到庭執行職務。
中  華  民  國      九  十      年        九        月      十  九      日
                                臺灣高等法院臺南分院刑事第五庭
                                    審判長法官  茆    臺    雲
                                          法官  董    武    全
                                          法官  蔡    長    林
右正本證明與原本無異。
如不服本判決，應於判決送達後十日內向本院提出上訴狀，其未敘述理由者並應於提
出上訴狀後十日內向本院補提理由書（應附繕本）。
                                    法院書記官  李    培    薇
中  華  民  國      九  十      年        九        月      二  十      日
附錄本案論罪科刑法條全文：
刑法第二百一十六條：行使第二百十條至第二百十五條之文書者，依偽造、變造文書
                    或登載不實事項或使登載不實事項之規定處斷。
刑法第二百一十條：偽造、變造私文書，足以生損害於公眾或他人者，處五年以下有
                  期徒刑。
附表一
變造「戊○○」身分證壹紙。
偽造印鑑卡、各項掛失止付、更換、查詢暨終止使用申請書各壹紙。
偽造「戊○○」印章壹顆。
附表二
中國信託銀行信用卡一張。
行動電話ＳＩＭ一張。
林科銘印章一顆。
雜計紙三張（己○○身上查獲）。
偽造身分證五十三張。
印章六十顆。
信用卡四十五張。
信用卡帳單二二八張。
雜計紙十一張（黃進雄身上查獲）。
預借現金密碼五張。
郵局號提領單七張。
行動電話ＳＩＭ一張。
附表三


司法院資訊處製作；財團法人民間司法改革基金會備份。
